【裁判字號】    91,訴,2458
【裁判日期】    920416
【裁判案由】    返還借款
【裁判全文】
臺灣臺南地方法院民事判決  九十一年度訴字第二四五八號
    原      告  台南區中小企業銀行股份有限公司永康分公司
    法定代理人  甲○○
    訴訟代理人  丙○○
    被      告  乙○○
右當事人間請求返還借款事件，本院判決如左：
    主      文
被告應給付原告新臺幣伍佰拾柒萬肆仟柒佰捌拾貳元，及自民國八十八年七月二十
三日起至清償日止，按週年利率百分之八點七五計算之利息，暨自民國八十八年八月
二十四日起至民國八十九年二月二十三日止，按上開利率百分之十，自民國八十九年
二月二十四日起至清償日止，按上開利率百分之二十計算之違約金。
訴訟費用由被告負擔。
    事實及理由
一、按當事人得以合意定第一審管轄法院，但以關於由一定法律關係而生之訴訟為限
    ，民事訴訟法第二十四條第一項定有明文。又被告不抗辯法院無管轄權，而為本
    案之言詞辯論者，以其法院為有管轄權之法院，同法第二十五條亦有明文。查，
    本件被告住所地雖在台北縣盧洲市○○街六二號二樓，惟關於本件借款糾紛，業
    經兩造合意由本院為第一審管轄法院，有原告所提授信約定書第十三條在卷可稽
    ，被告雖否認借據上其簽名之真正，惟亦不抗辯本院無管轄權，而為本案之言詞
    辯論，則揆諸前開條文規定，本院自有管轄權，合先敘明。
二、本件原告起訴主張：訴外人張復正於民國八十八年四月二十三日邀同被告為連帶
    保證人，向原告借款新台幣（下同︵五百四十萬元，約定借款期間自八十八年四
    月二十三日起至一０八年四月二十三日止，依年金法按月攤還本息，利息按原告
    基本放款利率（貸放時年息為百分之十點０八）減年息百分之一點三三按月計付
    ，並隨原告基本放款利率調整日後之第一個應繳款日起隨同調整之，未按期支付
    利息或到期不履行時，即喪失期限利益，視為全部到期，逾期在六個月以內者，
    按上開利率百分之十，逾六個月以上者，按上開利率百分之二十計付違約金，詎
    訴外人張復正自八十八年八月二十三日起即違約未履行，僅繳息至八十八年七月
    二十二日，爰依連帶保證法律關係請求被告給付如主文第一項所示之本金、利息
    及違約金等情。
三、被告則以：其未曾為訴外人張復正之連帶保證人向原告借款五百四十萬元，原告
    所提借據上有關「乙○○」之簽名均非真正，且被告與訴外人張復正並不認識，
    被告又住居台北縣，不可能於八十八年四月二十三日至台南為訴外人張復正作保
    借款，況被告於八十八年四月間因搶奪案遭法院通緝，刻正躲避中，豈會於八十
    八年四月二十三日出面為人連保﹖又被告曾遺失身分證，其於八十八年四月二十
    四日因通緝遭緝獲後入獄服刑，迄九十年八月二十二日假釋出監，當中亦因身分
    證遭不明人士冒用申請台灣大哥大行動電話0000000000及00000
    00000號而積欠電話費，足證本件亦係遭不明人士假冒之結果，被告毋庸負
    連帶保證人之責任等語資為抗辯，爰聲明求為判決駁回原告之訴及假執行之聲請
    ，並陳明如受不利之判決，願供擔保請准免為假執行。
四、經查，原告主張訴外人張復正於八十八年四月二十三日邀同被告為連帶保證人，
    向原告借款五百四十萬元，約定借款期間自八十八年四月二十三日起至一０八年
    四月二十三日止，依年金法按月攤還本息，利息按原告基本放款利率（貸放時年
    息為百分之十點０八）減年息百分之一點三三按月計付，並隨原告基本放款利率
    調整日後之第一個應繳款日起隨同調整之，未按期支付利息或到期不履行時，即
    喪失期限利益，視為全部到期，逾期在六個月以內者，按上開利率百分之十，逾
    六個月以上者，按上開利率百分之二十計付違約金，詎訴外人張復正自八十八年
    八月二十三日起即違約未履行，僅繳息至八十八年七月二十二日之事實，業據其
    提出與其所述相符之借據、授信約定書、催收款項帳卡、分期償還放款帳卡、放
    款撥款傳票、轉帳收入傳票、牌告利率表各一份為證，惟被告既否認前開借據上
    簽名之真正，並以前開情詞置辯，本院分別審酌如下：
  （一）查，原告主張本件借款係經被告本人完成對保手續之事實，業據負責本件借
        款對保之承辦人員陳興華到庭證稱：「本件貸款是我對保，對保完我們內部
        會做對保備忘錄，依據我的對保備忘錄，我們會與主債務人核對身分證，當
        時是主債務人與保證人一同來，是在八十八年四月二十一日中午十二點三十
        五分二樓營業廳，保證人的特徵是其右手中指有刺Ａ字，無名指有刺Ｃ字．
        ．我是在對保當日寫對保備忘錄，因為對保手續可能只須一次，印象不深，
        所以都會用對保備忘錄記載借款人或保證人之特徵，這是我們銀行的規定」
        等語（參本院九十二年一月二十二日言詞辯論筆錄），並有證人所提對保備
        忘錄影本一份在卷可佐，被告復不否認其右手中指刺有Ａ字及無名指刺有Ｃ
        字（參同前筆錄），按被告手指之前開特徵並非明顯，倘非與被告有近距離
        且相當時間之觀察，實難得知被告之前開特徵，堪認被告確曾與本件借款之
        對保人員陳興華會面，是證人陳興華之證詞尚非虛妄，應堪採信。
  （二）次查，被告雖辯稱其身分證曾因遺失被他人冒用申請行動電話門號云云，固
        據其提出台灣大哥大切結書影本及補領國民身分證申請書影本、台北縣蘆洲
        市戶政事務所通知單各一份為證，惟觀諸前開補領國民身分證之申請書，被
        告遺失身分證之時間為八十七年九月二十四日，申請補領時間則為八十七年
        九月二十八日，均在本件借款之前，而本件借款時連帶保證人所提供之身分
        證，已係被告於八十七年九月二十八日補領之身分證，有原告所提身分證影
        本一紙在卷可考，被告復自承其於八十七年九月二十八日申請補發後之身分
        證並未交予其他人，而該補發後之身分證又係於九十年八月二十二日假釋出
        獄後始遺失等語（參本院九十一年十二月二十五日、九十一年十一月二十二
        日言詞辯論筆錄），堪認被告縱曾於八十七年九月遺失身分證，惟其於八十
        七年九月二十八日申請補發後之身分證，於本件借款對保時點並無遺失之情
        事，參以本件借款之連帶保證人又係持被告於八十七年九月二十八日補發後
        之身分證辦理對保，益徵被告確曾持其第一次補領之身分證至原告營業所辦
        理對保，嗣後於假釋出獄後始遺失該紙身分證。是被告以身分證遺失為由，
        辯稱其非本件借款之連帶保證人云云，殊無可採。至於被告所提前開切結書
        ，僅係被告單方面聲明該手機門號非其所申請，除未提及與被告遺失身分證
        是否有關外，訴外人台灣大哥大股份有限公司是否採信該切結書之內容，實
        與本件借據上保證人欄是否被告所簽一節毫無關連，是該切結書亦不足為有
        利於被告之認定。
  （三）復查，被告又辯稱其住居於台北縣，不可能於八十八年四月二十三日至台南
        為訴外人張復正作保，且其於八十八年四月二十三日晚間因通緝被捕，並入
        監執行，迄九十年八月二十二日假釋出獄云云，雖據其提出台灣台南監獄假
        釋證明書影本、出監證明書影本各一份為證，惟被告係因搶劫通緝而於八十
        八年四月二十三日晚上十一時五十分許，為台南縣警察局歸仁分局員警在台
        南縣歸仁鄉○○路、中山七街口盤檢查獲，並於八十八年四月二十四日移送
        板橋地檢署偵辦，有該分局九十一年十二月六日歸警字第０九一００一八七
        二七號函文一紙附卷可參，被告並自承其於八十八年四月間已借住台南市後
        甲圓環附近之友人家中，並非住居於台北縣住處等語（參本院九十一年十一
        月二十二日、九十二年三月七日言詞辯論筆錄），堪認被告於八十八年四月
        二十三晚上十一時五十分許為警逮捕前，確實已在台南縣、市一帶住居生活
        ，而與原告營業所所在地之永康市有地緣之關係存在，本件借據簽立時點又
        係在被告為警緝獲時點之前，是縱被告住所地在台北縣及其於八十八年四月
        二十三日晚間為警逮捕，均不足以證明本件借據連帶保證人欄非其所簽。
  （四）綜上所述，依前開證人陳興華之證詞，及對保備忘錄所載被告手指之特徵，
        暨對保當時由連帶保證人所提被告尚未遺失之身分證以觀，被告為本件借款
        之連帶保證人應堪認定。
  （五）按稱保證者，謂當事人約定，一方於他方之債務人不履行債務時，由其代負
        履行責任之契約。保證債務，除契約另有訂定外，包含主債務之利息、違約
        金、損害賠償及其他從屬於主債務之負擔，民法第七百三十九條、第七百四
        十條分別定有明文。又連帶保證人與主債務人負同一清償責任，此參民法第
        二百七十三條規定及最高法院四十五年台上字第一四二六號、六十九年台上
        字第一九二四號判例自明。被告既為本件消費借貸契約之連帶保證人，自應
        與主債務人張復正負同一清償責任。
五、從而，原告依連帶保證法律關係請求被告給付如主文第一項所示之本金、利息及
    違約金，為有理由，應予准許。
六、訴訟費用負擔之依據：民事訴訟法第七十八條。
中      華      民      國      九十二    年      四      月    十六    日
                                臺灣臺南地方法院民事第二庭
~B法      官  林育幟
右為正本係照原本作成
如對本判決上訴須於判決送達後二十日內向本院提出上訴狀
中      華      民      國    九十二    年        四      月    十六    日
~B法院書記官  黃淑櫻


司法院資訊處製作；財團法人民間司法改革基金會備份。
